【裁判字號】    97,交抗,305
【裁判日期】    971215
【裁判案由】    聲明異議
【裁判全文】
臺灣高等法院臺南分院交通事件裁定     97年度交抗字第305號
受處分人即
抗  告  人  甲○○
上列抗告人因違反道路交通管理處罰條例案件，不服臺灣臺南地
方法院中華民國九十七年十月三十一日裁定（九十七年度交聲字
第七四０號）提起抗告，本院裁定如下：
    主  文
抗告駁回。
    理  由
一、本件抗告意旨略以：(一)舉發地點前方二百公尺處限速六十之
    告示牌設置不當，故意使人不能明察，其設置於隔音牆上，
    高度不合常理，有違安全駕駛原則。(二)抗告人未拿到交通罰
    單。(三)在抗告人不知情之情形下連續受罰不合常理，兩次開
    單日期那麼近，但裁罰時間卻相隔那麼久，亦有作業上之疏
    失。為此提起抗告云云。
二、原處分意旨略以：異議人即受處分人甲○○駕駛車牌YP-581
    2號自用一般小貨車，於民國九十六年十二月十六日八時十
    一分許，行經高雄都會高架道路大中段文川匝道口（東向西
    ）最高限速六十公里處時，經測速儀測得其行車速度為時速
    七十九公里，超速十九公里，有行車速度超過規定之最高時
    速未滿二十公里之違規事實，經高雄市政府警察局交通警察
    大隊（下稱舉發機關）逕行製單舉發，嗣經原處分機關即交
    通部公路總局嘉義區監理所台南監理站，以異議人之違規事
    實明確，乃依道路交通管理處罰條例第四十條及第六十三條
    第一項第一款（原裁決書漏載第一款）之規定，裁處異議人
    新臺幣（下同）二千二百元之罰鍰，並記違規點數一點等語
    。
三、抗告人於原審聲明異議意旨則以：國道十號東西向道路時速
    六十至九十公里速限，本人以七十七公里之時速有何不當，
    該路段改為六十公里為何不讓駕駛人明瞭？且九十六年十二
    月十六日、九十六年十二月九日兩張罰單，不同時給予，有
    作業上之疏失，拍照舉發，駕駛人在不知情的情況下連受兩
    罰，實有不服之處，且時速在七十幾公里內，不要把民眾當
    提款機，為此聲明異議，請求撤銷原處分云云。
四、按汽車駕駛人，行車速度，超過規定之最高時速，或低於規
    定之最低時速，除有第四十三條第一項第二款情形外，處新
    臺幣一千二百元以上二千四百元以下罰鍰；有上開情形者，
    並記違規點數一點，道路交通管理處罰條例第四十條、第六
    十三條第一項第一款分別定有明文。
五、經查：
  (一)抗告人駕駛車號YP-5812號自用一般小貨車，於上述時、地
    ，經舉發機關以抗告人行車「經測時速七十九公里，超速十
    九公里」為由予以製單舉發。嗣原處分機關以抗告人有「行
    車速度，超過規定之最高時速未滿二十公里」之違規事實，
    依道路交通管理處罰條例第四十條、第六十三條第一項第一
    款（原裁決書漏載第一款）之規定，裁處抗告人罰鍰二千二
    百元，並記違規點數一點等情，有高雄市政府警察局交通警
    察大隊九十七年七月二十三日高市警交三字第0970019960號
    函檢送之高雄市政府警察局九十七年一月十四日高市警交相
    字第BC0000000號舉發違反道路交通管理事件通知單及違規
    採證照片、原處分機關嘉監南字第裁74-BC0000000號裁決書
    各一件附卷可稽（見原審卷第五頁、第九至十一頁）。
  (二)次按道路交通標誌、標線、號誌之設置，係主管機關基於整
    體交通考量所為之縝密規劃，目的係為維護社會大眾使用道
    路之秩序，並以確保人車通行之安全，在非緊急避難情況下
    ，尚不能以任何原因恣意枉顧交通標誌、標線、號誌，否則
    交通秩序必然無法維繫，人車生命安全將無以確保。本件舉
    發地點前方二百公尺處設有「前有測速照相，請減速慢行」
    及「限速六十」之告示牌，該告示牌面積甚大、圖樣及字體
    醒目並淺顯易懂，且其周圍並無障礙、遮蔽物，有舉發機關
    傳真之照片三幀附卷可參（原審卷第十四頁至第十七頁），
    故就領有駕駛執照之駕駛人而言，該等標誌應屬顯而易見、
    目視可及之範圍內，於其駛入該路段相當距離時，即應得發
    現該等標誌。抗告人未善盡駕駛人之注意義務，徒以標誌設
    置不當、不能明察等詞抗辯，實屬卸責之詞，並不足採。
  (三)又前開違反道路交通管理事件通知單及違規採證照片，經舉
    發機關依違反道路交通管理事件統一裁罰基準及處理細則及
    行政程序法等規定，於九十七年一月十四日郵寄抗告人即車
    主戶籍地址「台南市○區○○路五十三巷六之一號」，經郵
    局以「未獲會晤本人亦無受領文書之同居人、受僱人或應送
    達處所之接收郵件人員」為由，於九十七年一月二十二日寄
    存於新義郵局，有高雄市政府警察局交通警察大隊九十七年
    七月二十三日高市警交三字第0970019960號函檢送之違規通
    知單送達證書影本、抗告人之國民身份證影本各一件在卷足
    參（原審卷第六頁、第九頁、第十二頁），顯已完成法定送
    達程序至明。是舉發機關既已將舉發違反道路交通管理事件
    通知單合法送達抗告人，則抗告人辯稱其未收受交通罰單云
    云，亦非可採。
  (四)另抗告人謂兩次開單日期那麼近，但裁罰時間卻相隔那麼久
    ，有作業上之疏失等語。按受處分人不服公路主管機關所為
    之處罰，依道路交通管理處罰條例第八十七條之規定向管轄
    地方法院聲明異議，自屬行政救濟程序，其舉證責任分配，
    應採民事訴訟上舉證責任分配原則，此參酌行政訴訟法第一
    百三十六條明文規定準用民事訴訟法第二百七十七條之舉證
    責任分配原則自明。亦即先由行政機關就其如何履行相關正
    當法律程序，以及人民為何應受行政處罰之客觀違反法令行
    為，負證明責任。而受處分人就行政機關已為相當證明之事
    項，亦須就其所辯，提出反證，以動搖法院對其可能形成之
    不利心證。倘受處分人始終未能提出反證，或雖提出，但所
    提之反證卻不足以動搖法院審酌行政機關所提出之相關事證
    後，對其所形成之不利心證評價，依據舉證責任分配之法則
    ，法院仍應為受處分人不利之認定。是此，抗告人即受處分
    人僅空言抗辯兩次之舉發開單有作業上之疏失，並未提出任
    何確實之證據以供本院調查，已有未合。況抗告人於原審聲
    明異議狀中曾稱該兩張罰單之拍照舉發時間分別是九十六年
    十二月十六日與九十六年十二月九日（原審卷第二頁反面）
    ，如果無訛（未提出舉發單無從比較），則抗告人所指之兩
    次舉發乃係針對不同二日之二次超速違規事實，對此多次違
    規行為本得予以多次處罰，不生一行為二罰之問題，與法治
    國家一行為不二罰之原則，並無牴觸（行政罰法第二十五條
    參照）。是抗告人持此以為抗辯，亦屬誤會，而無所據。
六、從而，本件抗告人上開違規行為，事證明確，抗告人所辯並
    非可採。原審以抗告人即異議人於前述時、地，駕駛前揭小
    客車有行車速度超過規定之最高時速未滿二十公里之違規事
    實，而不遵管制規定之違規行為既可認定，原處分機關依道
    路交通管理處罰條例第四十條、第六十三條第一項第一款等
    規定，裁處異議人新台幣二千二百元之罰鍰並記違規點數一
    點等處分，於法並無違誤，而駁回異議人之異議。本院認其
    認事用法均無不合，抗告人猶執前詞指摘原裁定不當而提起
    抗告，為無理由，應予駁回。
七、據上論結，應依道路交通案件處理辦法第二十六條，刑事訴
    訟法第四百十二條，裁定如主文。
中    華    民    國    97    年    12    月    15    日
                  刑事第六庭  審判長法  官  董武全
                                    法  官  杭起鶴
                                    法  官  沈揚仁
以上正本證明與原本無異。
不得再抗告。
                                    書記官  廖文靜
中    華    民    國    97    年    12    月    15    日


司法院資訊處製作；財團法人民間司法改革基金會備份。
